# 《计学撮要 2011 》第 55 ～ 59 页“关联交易的会计处理和附注披露”

提问人：萍实 时间：2019-01-17 10:19:31
陈版您好：
《计学撮要 2011 》第 55 ～ 59 页 “关联交易的会计处理和附注披露”讲到：
但在公司上市后，其所披露的定期报告（其中 “财务会计报告” 部分除外）
和临时报告中对关联方关系和关联方交易的界定，应执行证监会于 2007 年1 月发布的《上市公司信息披露管理办法》（证监会令第 40 号）和上海、深圳证券交易所《股票上市规则（ 2008 年修订）》的规定。
针对上面这段话有三个问题向您请教：
问题 1. 这里的（其中 “财务会计报告” 部分除外），是不是说年审报告财务报表附注部分可以只按照企业会计准则和 15 号编报规则和证监会第 40号令，不用考虑上海、深圳证券交易所的股票上市规则？
问题2.2014 年修订后的 15 号编报规则讲到规定按照《企业会计准则》及中国证监会相关信息披露规范中对于关联方的界定披露关联方及关联交易。
这其中的中国证监会相关信息披露规范包括上海、深圳证券交易所的股票上市规则吗？
问题 3. 在 2014 年修订后的 15 号编报规则统一了对关联方的认定口径，是不是以后所有涉及公开发行证券的公司财务信息披露在识别关联方关系和关联交易时，都要同时兼顾企业会计准则和相关证券监管规则两方面的口径，年审报表附注也不再有例外？谢谢！

回答人：chenyiwei
在《上海证券交易所 2004 年年度报告工作备忘录第七号—关联方及关联交易界定的把握原则》中，曾经提及：“上市公司在编制年度报告时应注意关联方及关联交易的界定在年度报告不同部分的差异，财务报表附注及涉及《关于规范上市公司与关联方资金往来及上市公司对外担保若干问题的通知》（证监发 [2003]56 号）的关联方及关联交易的界定按财政部《企业会计准则-关联方关系及其交易的披露》执行，其他部分的关联方及关联交易的界定基本按《上海证券交易所股票上市规则》（ 2004 年修订）执行。”此后该原则一直延续下来。但近年来财务报表附注中对关联方的认定确实逐步有扩大的趋势。毕竟上市规则和会计准则对关联方的认定都有 “实质重于形式” 的兜底条款，而基于上市规则认定的关联方也可能基于实质重于形式原则被认定为会计准则口径下的关联方。
2014 年修订后的 15 号编报规则讲到规定按照《企业会计准则》及中国证监会相关信息披露规范中对于关联方的界定披露关联方及关联交易。这其中的中国证监会相关信息披露规范应该是泛指，其中应当包含《上市公司信息披露管理办法》和相关交易所上市规则。但确实目前实务中对此关注不够。